臺灣基隆地方法院宣示判決筆錄　九十一年度基簡字第三七六號
　　原　　　告　中國農民銀行股份有限公司
　　法定代理人　己○○
　　訴訟代理人　丙○○
　　被　　　告　甲○○
　　　　　　　　乙○○
　　　　　　　　戊○○
　　　　　　　　庚○○
右當事人間九十一年度基簡字第三七六號清償借款事件於中華民國九十一年十一月五
日下午四時零分在本院民事第七法庭公開宣示判決出席職員如左：
　　　　　　　　法　　　官　蔡佳玲
　　　　　　　　法院書記官　劉珍珍
　　　　　　　　通　　　譯　劉春生
朗讀案由兩造均未到
法官朗讀主文宣示判決，並諭知將判決主文、所裁判之訴訟標的及其理由要領，記載
於後：
    主　　　文
原告之訴駁回。
訴訟費用由原告負擔。
    兩造爭執及理由要領
一、原告起訴主張：主債務人黃麗珠（已於民國九十年十一月一日死亡）於八十六年
    三月一日邀同被告甲○○、乙○○、戊○○、庚○○擔任連帶保證人，向原告借
    款新臺幣（下同）一百萬元，約定借款期限自八十六年三月一日起至九十三年三
    月一日止，以一個月為一期，共分八十四期，於每月一日平均攤還本息，利息按
    年息百分之八‧一五計算，如遲延償還本息，逾期在六個月以內部分，按約定利
    率百分之十，超過六個月部分，按約定利率百分之二十加計違約金，借款人如有
    一期未按期攤還本息，經催繳仍未於繳款期限前繳納時，即喪失分期攤還之期限
    利益，剩餘借款視為全部到期。主債務人黃麗珠自九十年六月一日起即未按期繳
    納本息，屢經催討，均未獲置理，為此訴請連帶保證人即本件被告負連帶清償之
    責。
二、被告抗辯略以：被告均為主債務人黃麗珠向原告借款一百萬元之連帶保證人無誤
    ，然依據兩造所簽定之貸款借據第七條約定，借款人退休時，其借款視為全部到
    期，借款人應於退休日前清償餘欠之全部借款本金、利息、遲延利息及違約金，
    但主債務人黃麗珠於退休之際，原告竟未經連帶保證人即被告同意，擅自與主債
    務人黃麗珠約定讓其延緩分期清償，致使主債務人黃麗珠死亡後，其繼承人領走
    退休金而拒不清償借款，依法被告均無庸負連帶保證責任等語。
三、經查：
  (一)原告主張主債務人黃麗珠於八十六年三月一日邀同被告甲○○、乙○○、戊○○
    、庚○○擔任連帶保證人，向原告借款一百萬元，約定借款期限自八十六年三月
    一日起至九十三年三月一日止，以一個月為一期，共分八十四期，於每月一日平
    均攤還本息，利息按年息百分之八‧一五計算，如遲延償還本息，逾期在六個月
    以內部分，按約定利率百分之十，超過六個月部分，按約定利率百分之二十加計
    違約金，借款人如有一期未按期攤還本息，經催繳仍未於繳款期限前繳納時，即
    喪失分期攤還之期限利益，剩餘借款視為全部到期，債務人黃麗珠自九十年六月
    一日起即未按期繳納本息之事實，業據原告提出公務人員退休撫恤基金管理委員
    會中國農民銀行合作辦理參加退撫基金人員互助信用貸款借據影本一份、本息攤
    還紀錄二紙為證，且為被告所不爭執，堪信屬實。
  (二)原告主張因主債務人黃麗珠未按期繳納本息，依約定其剩餘借款視為全部到期，
    被告為連帶保證人，依法應負連帶清償之責一節，為被告所否認，被告抗辯原告
    未經連帶保證人同意，於本件借款約定清償期限屆至即主債務人黃麗珠退休之際
    ，擅自與主債務人黃麗珠約定讓其延緩分期清償，依法連帶保證人無庸負保證責
    任等語。按「就定有期限之債務為保證者，如債權人允許主債務人延期清償時，
    保證人除對於其延期已為同意外，不負保證責任。」民法第七百五十五條定有明
    文；次按就定有期限之債務為保證者，如債權人允許主債務人延期清償時，保證
    人除於其延期已為同意外，不負保證責任，為民法第七百五十五條之所明定，此
    項規定凡保證債務均適用之，連帶保證債務不過保證人喪失先訴及檢索抗辯權，
    仍不失為保證債務之一種，自無排斥上開法條適用之理由（最高法院四十四年度
    臺上字第一一八二號判例意旨參見）。本件兩造所簽定之貸款借據第七條明定：
    借款人退休時，其借款視為全部到期，借款人應於退休日前清償餘欠之全部借款
    本金、利息、遲延利息及違約金，有原告所提出之借據影本為憑，是本件借款係
    定有以「主債務人退休日」為清償期限之借款債務，而主債務人黃麗珠業於八十
    八年二月一日退休，有被告所提出由黃麗珠書立之切結書一紙為證，且為原告所
    不爭執，依前開約定本件借款之清償期限即於八十八年二月一日屆至，堪可認定
    。又被告抗辯原告於本件借款之清償期限屆至時，與主債務人黃麗珠約定延緩分
    期清償一節，業經原告當庭自認「之前是有同意從（黃麗珠之）月退俸扣繳，但
    最後一次扣繳至九十年七月十三日，之後月退俸的金額就被繼承人丁○○領走未
    入帳」等語明確，亦堪信屬實；另被告抗辯渠等並未同意原告與主債務人黃麗珠
    約定延緩分期清償一節，則為原告所不爭執，原告復未提出連帶保證人即被告同
    意讓主債務人黃麗珠延緩分期清償之相關證據為證，自堪信被告之抗辯為真實。
    查原告就本件定有清償期限之債務，於清償期限屆至之際，未經連帶保證人即被
    告之同意，允許主債務人黃麗珠延期清償，依民法第七百五十五條之規定，連帶
    保證人就約定延期清償之債務即不負保證責任。
四、從而，原告本於消費借貸及連帶保證之法律關係，請求被告連帶清償本件借款本
    金及利息，為無理由，不應准許。
五、本件事證已臻明確，兩造其餘攻擊防禦方法，核與判決結果不生影響，爰不一一
    論述。
中　　　華　　　民　　　國　　九十一　　年　  十一 　   月　  　五　  　日
~B臺灣基隆地方法院基隆簡易庭
~B  　法院書記官　劉  珍  珍
~B　　法　　　官　蔡  佳  玲
右正本證明與原本無異。
本筆錄正本之送達，與判決正本之送達，有同一效力。
對於本件判決如有不服，應於收受送達後二十日內向本院提出上訴書狀，上訴於本院
合議庭，並按他造當事人之人數附具繕本。
中　　　華　　　民　　　國　  九十一　　年　　十一  　　月　　  七 　 　日
~B　　法院書記官　劉  珍  珍
